【裁判字號】    97,上訴,1215
【裁判日期】    970611
【裁判案由】    違反毒品危害防制條例等
【裁判全文】
臺灣高等法院臺中分院刑事判決        97年度上訴字第1215號
上  訴  人
即  被  告  甲○○
上列上訴人因違反毒品危害防制條例案件，不服臺灣臺中地方法
院97年度訴字第439號中華民國97年3月18日第一審判決（起訴案
號：臺灣臺中地方法院檢察署96年度偵字第28422號），提起上
訴，本院判決如下：
    主  文
上訴駁回。
    事  實及理  由
一、本案經本院審理結果，認第一審判決認事用法及量刑均無不
    當，應予維持，並引第一審判決書記載之事實、證據及理由
    。（如附件）
二、被告上訴意旨略以：I被告過去年少無知涉及不法，92年服
    刑期滿後，痛改前非，自力更生，經營汽車租賃公司，有正
    常工作，因客人要求，一時好意，代轉毒品海洛因、安非他
    命，未取得任何酬勞，為此深感後悔；被告育有一子，現年
    10 歲，身負養家之責，原審量刑過重，請求減輕，為緩刑
    或易科罰金之諭知云云。
三、按刑法第41條第1項及第74條第1項有關易科罰金及緩刑要件
    之規定分別為：「犯最重本刑為五年以下有期徒刑以下之刑
    之罪，而受六個月以下有期徒刑或拘役之宣告者，得以新臺
    幣一千元、二千元或三千元折算一日，易科罰金。但確因不
    執行所宣告之刑，難收矯正之效，或難以維持法秩序者，不
    在此限」「受二年以下有期徒刑、拘役或罰金之宣告，而有
    下列情形之一，認以暫不執行為適當者，得宣告二年以上五
    年以下之緩刑，其期間自裁判確定之日起算：一、未曾因故
    意犯罪受有期徒刑以上刑之宣告者。二、前因故意犯罪受有
    期徒刑以上刑之宣告，執行完畢或赦免後，五年以內未曾因
    故意犯罪受有期徒刑以上刑之宣告者」。本件被告所犯轉讓
    第1級毒品罪依毒品危害防制條例第8條第1項之規定，其法
    定刑有期徒刑部分為「一年以上七年以下」；另違反藥事法
    第83條第1項明知為禁藥而轉讓罪，其法定刑有期徒刑部分
    為「七年以下」，且被告甲○○曾因妨害自由、傷害及恐嚇
    案件，經法院分別判處有期徒刑3月、5月、8月，並定應執
    行刑為有期徒刑1年2月確定，甫於92年10月1日執行完畢，
    有被告全國前案紀錄表附卷可查，是被告既於五年內因前案
    執行完畢，且所犯上開罪名之法定刑最高部分均超過五年，
    不符合緩刑及易科罰金之要件甚明。
四、原審因而適用刑事訴訟法第299條第1項前段、第300條，毒
    品危害防制條例第8條第1項，藥事法第83條第1項，刑法第
    11條前段、第47條第1項、第51條第5款之規定，並審酌被告
    有違反麻醉藥品管理條例、偽造文書、妨害自由、傷害、恐
    嚇等前科，無視於國家杜絕毒品及禁藥犯罪之禁令，將其所
    持有之第一級毒品海洛因及亦同屬禁藥之第二級毒品安非他
    命轉讓他人施用，使受讓之吸毒者更加產生依賴性，所為嚴
    重戕害國民健康與社會治安，惡性非輕，再兼衡酌被告之智
    識程度、犯罪動機、目的、手段及其犯後坦承犯行之犯罪後
    態度等一切情狀，分別量處如原審判決主文所示之刑，並定
    其應執行之刑，其認事用法核無違誤，量刑亦屬允當，上訴
    意旨與法律規定相違已見前述，本件上訴為無理由，應予駁
    回。
五、據上論斷，應依刑事訴訟法第373條、第368條，判決如主文
    。
本案經檢察官乙○○到庭執行職務。
中    華    民    國    97    年    6    月    11   日
            刑事第四庭    審判長法  官  洪  耀  宗
                                法  官  江  德  千
                                法  官  劉  登  俊
上列正本證明與原本無異。
如不服本判決，應於收受送達後十日內向本院提出上訴書狀，其
未敘述上訴之理由者並得於提出上訴後十日內向本院補提理由書
(均須按他造當事人之人數附繕本)。
                                書記官  粘  銘  環
中    華    民    國  97    年    6    月       11    日
附件
臺灣臺中地方法院刑事判決              97年度訴字第439號
公  訴  人  臺灣臺中地方法院檢察署檢察官被      告  甲○
○  男  33歲（民國○○年○○月○日生）
                    身分證統一編號：Ｚ000000000號
                    住臺中市○區○○路146巷26號12樓之5
                    居臺中市○區○○路3之1號
上列被告因違反毒品危害防制條例案件，經檢察官提起公訴（九
十六年度偵字第二八四二二號），被告於準備程序中就被訴事實
為有罪之陳述，受命法官於聽取當事人之意見後，由本院合議庭
裁定以簡式審判程序判決如下：
    主    文
甲○○轉讓第一級毒品，累犯，處有期徒刑壹年陸月。又明知為
禁藥而轉讓，累犯，處有期徒刑壹年。應執行有期徒刑貳年肆月
。
    犯罪事實
一、甲○○曾因妨害自由、傷害及恐嚇案件，於民國九十一年五
    月十四日經臺灣高等法院臺中分院以九十一年度上訴字第四
    七四號判決分處有期徒刑三月、五月、八月，並定應執行刑
    為有期徒刑一年二月，上訴後，於九十一年七月十八日經最
    高法院以九十一年度臺上字第四○○八號判決駁回上訴確定
    ，甫於九十二年十月一日執行完畢。詎仍不知悔改，明知海
    洛因、安非他命分別係毒品危害防制條例第二條第二項第一
    款、第二款所管制之第一、二級毒品，且安非他命亦同屬藥
    事法所管制之禁藥，竟基於轉讓第一級毒品海洛因之犯意，
    於九十六年六月至七月期間內之某日，在臺中市臺中市○區
    ○○路三之一號其經營之「得興汽車租賃有限公司」前，將
    第一級毒品海洛因一小包（重量並無證據證明已達依毒品危
    害防制條例第八條第六項公告應予加重之淨重五公克），無
    償轉讓並交付予黃秋泙。其復另基於轉讓同屬禁藥之第二級
    毒品安非他命之犯意，於九十六年六月下旬至同年七月期間
    內之某日，在上址，將同屬禁藥之第二級毒品安非他命一小
    包（重量並無證據證明已達依毒品危害防制條例第八條第六
    條第六項公告應予加重之淨重十公克）轉讓並交付予黃秋萍
    。嗣因黃秋萍違反毒品危害防制條例案件，於九十六年七月
    十八日，為警查獲，始循線查悉上情。
二、案經臺中市警察局移送臺灣臺中地方法院檢察署檢察官偵查
    起訴。
    理  由
壹、程序方面：
一、按除被告所犯為死刑、無期徒刑、最輕本刑為三年以上有期
    徒刑之罪或高等法院管轄第一審案件者外，於法院行準備程
    序進行中，被告先就被訴事實為有罪之陳述時，審判長得告
    知被告簡式審判程序之旨，並聽取當事人、代理人、辯護人
    及輔佐人之意見後，裁定進行簡式審判程序；且受命法官行
    準備程序，與法院或審判長有同一之權限；又簡式審判程序
    之證據調查，不受刑事訴訟法第一百五十九條第一項、第一
    百六十一條之二、第一百六十一條之三、第一百六十三條之
    一及第一百六十四條至第一百七十條規定之限制，刑事訴訟
    法第二百七十三條之一第一項、第二百七十九條第二項前段
    、第二百七十三條之二分別定有明文。
二、查本件被告甲○○所犯為死刑、無期徒刑、最輕本刑為三年
    以上有期徒刑以外之罪，且非高等法院管轄第一審之案件，
    經本院合議庭裁定由受命法官行準備程序時，被告就被訴事
    實為有罪之陳述後，復經本院合議庭裁定由受命法官獨任行
    簡式審判程序，是其證據之調查，自不受刑事訴訟法第一百
    五十九條第一項、第一百六十一條之二、第一百六十一條之
    三、第一百六十三條之一及第一百六十四條至第一百七十條
    規定之限制，合先敘明。
貳、實體方面：
一、前揭犯罪事實，業據被告於檢察官偵查中及本院審理時均坦
    白承認，核與證人黃秋萍於警詢時證述曾向被告拿毒品之情
    節相符，並有通訊監察譯文、簡訊照片、調閱通聯查詢單等
    附卷可稽，足認被告前揭自白確與事實相符。本案事證明確
    ，被告前揭犯行，洵堪認定，應依法論科。
二、論罪科刑：
（一）查海洛因、安非他命各係毒品危害防制條例第二條第二項
      第一款、第二款所列之第一、二級毒品，不得非法持有、
      轉讓。次按「安非他命」雖係上述條例第二項第二款所規
      定之「第二級毒品」，但其亦屬於藥事法所稱之「禁藥」
      （即藥事法第二十二條第一款所稱之「經中央衛生主管機
      關明令公告禁止製造、調劑、輸入、輸出、販賣或陳列之
      毒害藥品」），而明知為禁藥而轉讓者，藥事法第八十三
      條亦定有處罰明文，行為人明知為禁藥即「安非他命」而
      轉讓予他人者，除成立毒品危害防制條例第八條第二項之
      「轉讓第二級毒品罪」外，亦構成藥事法第八十三條第一
      項之「轉讓禁藥罪」，此係屬同一犯罪行為而同時有二種
      法律可資處罰之「法條（規）競合」情形，應依「重法優
      於輕法」、「後法優於前法」等法理，擇一處斷，故除有
      轉讓之第二級毒品達毒品危害防制條例第八條第六項之一
      定數量，經依法加重後之法定刑較藥事法第八十三條第一
      項之法定刑為重之情形外，因藥事法第八十三條第一項為
      後法，且為重法，應優先適用藥事法處斷（參見最高法院
      九十六年度臺上字第三五八二號判決，亦同此旨）。是核
      被告所為無償交付第一級毒品海洛因給證人黃秋萍之行為
      ，係犯毒品危害防制條例第八條第一項之轉讓第一級毒品
      罪；其所為無償交付第二級毒品安非他命給證人黃秋萍之
      行為，係犯藥事法第八十三條第一項之轉讓禁藥罪。公訴
      意旨認為被告就前揭轉讓安非他命之犯行，係犯毒品危害
      防制條例第八條第二項之轉讓第二級毒品罪，尚有未洽，
      惟其起訴之基本事實相同，本院自應予審理，並依法變更
      其起訴法條。
（二）被告轉讓第一級毒品海洛因及轉讓禁藥安非他命前，持有
      第一級毒品海洛因及禁藥安非他命之低度行為，分別為轉
      讓毒品及禁藥之高度行為所吸收，均不另論罪。
（三）被告就前揭二次犯行間，犯意各別，行為互殊，應予分論
      併罰。
（四）被曾因妨害自由、傷害及恐嚇案件，於九十一年五月十四
      日經臺灣高等法院臺中分院以九十一年度上訴字第四七四
      號判決分處有期徒刑三月、五月、八月，並定應執行刑為
      有期徒刑一年二月，上訴後，於九十一年七月十八日經最
      高法院以九十一年度臺上字第四○○八號判決駁回上訴確
      定，甫於九十二年十月一日執行完畢，有臺灣高等法院被
      告前案紀錄表在卷可稽，其於刑之執行完畢後，五年以內
      再故意犯本件有期徒刑以上之罪，為累犯，應依刑法第四
      十七條第一項規定加重其刑。
（五）爰審酌被告有違反麻醉藥品管理條例、偽造文書、妨害自
      由、傷害、恐嚇等前科，有上開前科表在卷可考，其無視
      於國家杜絕毒品及禁藥犯罪之禁令，將其所持有之第一級
      毒品海洛因及亦同屬禁藥之第二級毒品安非他命轉讓他人
      施用，使受讓之吸毒者更加產生依賴性，所為嚴重戕害國
      民健康與社會治安，惡性非輕，再兼衡酌被告之智識程度
      、犯罪動機、目的、手段及其犯後坦承犯行之犯罪後態度
      等一切情狀，不依起訴書之求刑，而分別量處如主文所示
      之刑，並定其應執行之刑，以示懲儆。
四、應適用之法條：刑事訴訟法第二百七十三條之一第一項、第
    二百九十九條第一項前段、第三百條，毒品危害防制條例第
    八條第一項，藥事法第八十三條第一項，刑法第十一條前段
    、第四十七條第一項、第五十一條第五款，判決如主文。
中    華    民    國    97    年    3     月    18    日
                  刑事第九庭    法  官  莊秋燕
以上正本證明與原本無異。
如不服本判決，應於收受送達後十日內向本院提出上訴書狀（應
敘述具體理由並附繕本）。
上訴書如未敘述理由，應於上訴期間屆滿後二十日內補提理由書
於本院。
                                書記官  顏督訓
中    華    民    國    97    年    3     月    18    日
附錄本案論罪科刑法條：
藥事法第八十三條
明知為偽藥或禁藥，而販賣、供應、調劑、運送、寄藏、牙保、
轉讓或意圖販賣而陳列者，處七年以下有期徒刑，得併科新臺幣
五百萬元以下罰金。
犯前項之罪，因而致人於死者，處七年以上有期徒刑，致重傷者
，處三年以上十二年以下有期徒刑。
因過失犯第一項之罪者，處二年以下有期徒刑、拘役或科新臺幣
三十萬元以下罰金。
第一項之未遂犯罰之。
毒品危害防制條例第八條
轉讓第一級毒品者，處一年以上七年以下有期徒刑，得併科新臺
幣一百萬元以下罰金。
轉讓第二級毒品者，處六月以上五年以下有期徒刑，得併科新臺
幣七十萬元以下罰金。
轉讓第三級毒品者，處三年以下有期徒刑，得併科新臺幣三十萬
元以下罰金。
轉讓第四級毒品者，處一年以下有期徒刑，得併科新臺幣十萬元
以下罰金。
前四項之未遂犯罰之。
轉讓毒品達一定數量者，加重其刑至二分之一，其標準由行政院
定之。


司法院資訊處製作；財團法人民間司法改革基金會備份。
